【裁判字號】    95,苗簡,534
【裁判日期】    951130
【裁判案由】    確認通行權存在
【裁判全文】
臺灣苗栗地方法院民事簡易判決         95年度苗簡字第534號
原      告  甲○○
                        63號.
訴訟代理人  乙○○
被      告  丙○○
訴訟代理人  丁○○
上列當事人間確認通行權存在事件，本院於民國95年11月21日言
詞辯論終結，判決如下：
    主  文
原告之訴駁回。
訴訟費用由原告負擔。
    事實及理由
一、原告起訴主張：原告所有坐落苗栗縣卓蘭鎮○○段585 地號
    土地，因與公路無適宜之聯絡，非經被告所有同段586 地號
    土地，無法為通常之使用，為此爰依民法第787 條第1 項袋
    地通行權之規定，求為判決確認原告就被告所有前開586 地
    號如起訴狀附圖所示斜線部分面積6 平方公尺之土地有通行
    權存在，被告並應容忍原告於上開土地通行。
二、被告則以：原告所有585 地號土地已有道路可供對外通行；
    被告所有586 地號土地目前係作倉庫及車庫使用，自無提供
    予被告作為通路之理等語，資為抗辯。並聲明：原告之訴駁
    回。
三、查苗栗縣卓蘭鎮○○段585 地號土地為原告所有；同段 586
    地號土地為被告所有，2 筆土地毗鄰等事實，為兩造所不爭
    ，並有原告提出之土地登記謄本及地籍圖謄本在卷可憑（見
    卷第6 至9 頁），自堪信為真實。惟原告主張其所有585 地
    號土地與公路無適宜之聯絡，致無法為通常之使用一節，則
    為被告所否認，並以585 地號土地已有東側之道路可供對外
    通行等語置辯。經查：
  (一)按「土地因與公路無適宜之聯絡，致不能為通常使用者，土
    地所有人得通行周圍地以至公路」，民法第787 條第1 項定
    有明文。民法第787 條第1 項所定鄰地通行權，須以土地與
    公路無適宜之聯絡為其要件，而是否與公路無適宜之聯絡致
    不能為通常之使用，應依其現在使用之方法判斷之，最高法
    院85年度台上字第2057號判決意旨參照。準此以解，倘依其
    現在使用之方法判斷之，土地與公路已有適宜之聯絡，而能
    為通常之使用者，該土地即非袋地，自無主張袋地通行權之
    餘地。
  (二)本件原告所有585 地號土地上有磚造瓦頂平房2 棟及土角造
    平房1 間，均已老舊，目前無人居住；該土地與東側之巷道
    （即同段517 地號）相鄰接，向來即利用該東側巷道向南通
    往成功路；又585 地號土地上原告所有房屋之鐵門距成功路
    僅13公尺之情，業據本院勘驗現場，及囑託苗栗縣大湖地政
    事務所測量屬實，製有勘驗筆錄及成果圖在卷可稽（見卷第
    29、40頁），足認依原告所有585 地號土地現在使用之方法
    判斷之，既可利用東側之巷道通往成功路，並無通行困難之
    情形，其與公路已有適宜之聯絡，而能為通常居住之使用，
    至堪認定，其非袋地甚明。依前揭說明，要無主張袋地通行
    權之餘地。
  (三)至於585 地號東側之巷道，其南端最窄處雖為1.97公尺，最
    寬處為2.48公尺，有本院勘驗筆錄可考，致難於供一般自用
    小客車通行。然查因585 地號上原告所有房屋之鐵門距成功
    路僅13公尺；且該東側巷道內之各住戶亦均利用該巷道通往
    成功路，是以原告自可將車輛停放於成功路，再步行13公尺
    到達585 地號土地，尚難認有何通行困難致不能為通常使用
    之情形，併此敘明。
四、綜上所述，原告所有585 地號土地既非袋地，則原告本於袋
    地通行權之法律關係，訴請確認其就被告所有586 地號如起
    訴狀附圖所示斜線部分面積6 平方公尺之土地有通行權存在
    ，被告並應容忍原告通行，洵非正當，應予駁回。
五、訴訟費用負擔之依據：民事訴訟法第78條。
中    華    民    國    95    年    11    月    30    日
                    苗栗簡易庭法  官  黃佩韻
以上正本係照原本作成。
如不服本判決，應於送達後20日內向本院提出上訴狀（須附繕本
）。
                              書記官  蔡健忠
中    華    民    國    95    年    11    月    30    日


司法院資訊處製作；財團法人民間司法改革基金會備份。
